【裁判字號】    98,交抗,744
【裁判日期】    980722
【裁判案由】    聲明異議
【裁判全文】
臺灣高等法院臺中分院刑事裁定         98年度交抗字第744號
抗  告  人
即受處分人  甲○○
上列抗告人因聲明異議案件，不服臺灣臺中地方法院中華民國98
年6月15日裁定（98年度交聲字第846號）提起抗告，本院裁定如
下：
    主  文
抗告駁回。
    理  由
一、本件抗告意旨略以：(1)該原判決文在第四段提到「當天伊等
    在距離臺中縣沙鹿鎮○○路、信義路交岔口約90公尺處，站
    在中清路上執行交通稽查勤務，在違規單上所載之違規時間
    ，看到在庭之異議人在中清路之號誌已變為紅燈後5、6秒才
    騎機車沿著中清路闖紅燈過來」，紅燈後5、6秒的時間這樣
    的說法太模糊，且無法證明是對的，差1秒的時間，不同速
    度下，機車就會走好幾公尺，請法官調當時路口監視器，就
    可以確認本人是否有闖紅燈，且從錄影也可以看出警員確實
    無法目擊，是用推測認定有闖紅燈的違規，在缺少直接闖紅
    燈錄影證明，又無其他直接證據，這樣的判決不符刑事訴訟
    法第154條。(2)該舉發警員既無法當場目擊，而且此處是大
    轉彎，看不到本向車道的交通號誌，從停止線到警員可以目
    視本人騎機車出現，仍有一段距離，雖然警員看到對向車道
    交通號誌以亮起好幾秒，但仍有可能本人通過停止線時，該
    交通號誌仍為黃燈，請法官明察絕對有秒差及距離的存在。
    依該警員邏輯只要有錄影紀錄證明對向車道以示紅燈亮起，
    不用管停止線到交通號誌的距離，即使有秒差存在，在所不
    問，如此缺乏其他積極的證據，實難讓人信服。(3)原審法官
    問伊當時時速為多少？本人猶豫了一下，當時回答說「30～
    40km之間」，但要說明幾點，第一本人不知道真正的時速；
    第二根據經驗法則，只要遇閃黃燈必會煞車減速，本人當時
    也有煞車減速，由於該黃燈秒數比一般的長，因此本人索性
    就通過停止線，繼續再騎，當時通過時，該號誌還是黃燈等
    語。
二、原審裁定以：抗告人即異議人甲○○（下稱抗告人）駕駛
    BZG-742 號重機車，於民國（下同）97年12月16日16時45分
    許，在台中縣沙鹿鎮○○路、信義路口，因「闖紅燈（直行
    ）」違規，經台中縣警察局清水分局依違反道路交通管理條
    例第53條第1項舉發，異議人於期限內到案申訴，經舉發單
    位回函後仍不服，原處分機關於98年2月2日以中監違字第裁
    60-HD0000000號裁決書處罰新臺幣1800元，並依第63條第1
    項記違規點數3點。並經證人乙○○即當日舉發之警員於原
    審結證稱：「當天伊等在距離臺中縣沙鹿鎮○○路、信義路
    交岔口約90公尺處，站在中清路上執行交通稽查勤務，在違
    規單上所載之違規時間，看到在庭之異議人在中清路之號誌
    已變為紅燈後5、6秒才騎機車沿著中清路闖紅燈過來，就攔
    下他，當時伊與另一名替代役一起執勤，替代役以DV攝影機
    拍攝異議人闖紅燈之情形，伊事後有去現場實際丈量，伊站
    的位置距交岔路口87.5公尺，異議人行駛之車道與伊所見之
    號誌是同步的，但異議人行駛之車道有多1個紅燈左轉之號
    誌，變換情形為綠燈轉為黃燈，再轉為紅燈左轉，再轉為黃
    燈，再轉為紅燈，依錄影光碟可看出異議人是在其行駛之車
    道之號誌為紅燈左轉時行駛過來，因異議人通過路口到伊等
    攔查地點一半時，異議人行駛之車道所見之號誌與伊等所見
    之號誌同步變為紅燈，當異議人行向紅燈左轉之號誌燈亮起
    後，會再變成黃燈，伊所見之號誌會同步變為黃燈，再黃燈
    變為紅燈，二方所見之號誌是同步黃燈及紅燈，當伊看到號
    誌是紅燈時，異議人看到的號誌不是紅燈左轉就是紅燈」等
    語。又抗告人係騎機車闖紅燈通過路口為警攔查，亦經原審
    當庭勘驗證人所提供舉發當日拍攝之光碟屬實，製有勘驗筆
    錄在卷可稽。此外，復有臺中縣警察局清水分局98年6月9日
    中縣清警交字第0980031505號函附上開交岔路口號誌燈時相
    變換表在卷可稽，核與證人所述相符。綜上，證人所為之證
    言應與事實相符而值採信，佐以抗告人就其騎機車於上開時
    、地，經證人攔下之事實亦不爭執，是抗告人確有闖紅燈直
    行之違規事實，堪以認定。因認原處分機關所為之處分，核
    無不合，本件異議並無理由，應予駁回。
三、按道路交通管理處罰條例第7條第1項規定：「道路交通管理
    之稽查、違規之紀錄，由交通勤務警察，或依法令執行交通
    稽查任務之人員執行之」，而警察為維持交通秩序，依法執
    行職務，立場應是客觀公正，且警員係屬司法警察人員之一
    份子，應深切明白出庭作證具結後，應據實陳述之義務及如
    有偽證應受處罰之嚴重後果，舉發抗告人駕車違規之員警乃
    依法執行交通勤務之員警，無甘冒自身觸犯偽證罪之風險而
    設詞誣攀抗告人之理；且交通員警對親睹之違規事實掣單舉
    發，就其事實之證明本為證人，如無具體事證足證其有偏頗
    或失實之虞，已難恣意否定其指證即舉發之真正，況其舉發
    行為兼有公務員基於職務上權力，依法就特定之具體事件所
    為具公法上效果之單方行政行為之性質，基於公務員為公法
    上行為具有公信力之原則，該行政處分當可被推定為真正，
    其據以依法處分之事實認定亦為真正無誤。本件違規事實，
    既據證人即當日舉發之警員乙○○確已見聞抗告人有上開違
    規行為，於原審結證陳述舉發事實在卷，又無任何證據足資
    證明員警有捏造事實違法取締之情事，則員警本其維護交通
    秩序、安全職責所為之舉發，自應受到合法、正確之推定。
    原裁定依據上揭理由，認抗告人之異議為無理由而予裁定駁
    回之，經核於法尚無不合。抗告人僅以警員無法當場目擊，
    是用推測認定有闖紅燈的違規其通過停止線時，該交通號誌
    仍為黃燈云云，指摘原審裁定不當，並未提出相關事證以供
    調查，自難憑採，抗告意旨所指情節，委無可採，本件抗告
    為無理由，應予駁回。
四、據上論結，應依道路交通案件處理辦法第26條，刑事訴訟法
    第412條，裁定如主文。
中    華    民    國    98    年    7     月    22    日
            刑事第七庭   審判長法  官 林  榮  龍
                               法  官 鄭  永  玉
                               法  官 江  錫  麟
以上正本證明與原本無異。
不得再抗告。
                               書記官 鄧  智  惠
中    華    民    國    98    年    7     月    23    日


司法院資訊處製作；財團法人民間司法改革基金會備份。
